最　高　行　政　法　院　裁　定
　　　　　　　　　　　　　94年度裁字第00468號
上　訴　人　甲○○
被 上訴 人　財政部臺北市國稅局
代　表　人　乙○○
上列當事人間因綜合所得稅事件，上訴人對於中華民國92年9月2
2日臺北高等行政法院92年度簡字第68號判決，提起上訴，本院
裁定如下：
　　主  文
上訴駁回。
上訴審訴訟費用由上訴人負擔。
　　理  由
一、按對於適用簡易程序之裁判提起上訴或抗告，須經本院許可
    ，且該許可以訴訟事件所涉及之法律見解具有原則性者為限
    ，行政訴訟法第235條定有明文。
二、本件上訴人民國89年綜合所得稅結算申報，自行申報綜合所
    得總額為新臺幣（下同）3,496,420元，被上訴人初查以其
    將所有坐落臺北市○○路486巷11弄24號1樓房屋提供其配偶
    馬珮玉之胞姐馬小惠經營萬順便利商店使用，未申報租賃所
    得，乃依當地一般租金標準核定其租賃所得為24,219元，併
    課上訴人89年度綜合所得稅；上訴人就該租賃所得所為核定
    不服，申請復查未獲變更，提起訴願亦遭決定駁回，遂提起
    行政訴訟，請求1.撤銷被上訴人就上訴人89年度綜合所得稅
    稅額之核定，另為適法之核定。2.被上訴人應返還上訴人91
    年11月14日預繳稅額4,740元，及自繳交日起至返還日止按
    郵政儲金匯業局每年1月1日公布之1年期定期存款利率按日
    加計之利息。原審判決略以：上訴人89年度將所有坐落臺北
    市○○路486巷11弄24號1樓房屋提供其配偶馬珮玉之胞姐馬
    小惠經營萬順便利商店使用，惟其當年度綜合所得稅結算申
    報，未申報租賃所得之事實，有上訴人綜合所得稅結算申報
    書、萬順便利商店營利事業所得稅結算申報書及無償借用契
    約書等件影本可稽，且為上訴人所不爭執，應堪認為真實。
    是被上訴人以上訴人將其財產借與他人供營業使用，依當地
    一般租金標準，核定其租賃所得為24,219元，併課上訴人之
    綜合所得稅，訴願決定予以維持，揆諸所得稅法第14條第1
    項第5類第1款、第4款規定，並無不合。上訴人雖主張其係
    無償借用，並未收取租金云云。惟將財產借與他人使用，除
    經查明確係無償且非供營業或執行業務者使用外，依法均應
    設算租賃收入；亦即雖為無償，然係提供營業或執行業務者
    使用，仍應計算租賃收入。上訴人將其財產借與他人供營業
    使用，縱實際未收取任何租金，依法仍應計算租賃收入，被
    上訴人依法核定，並未違反租稅法定主義，上訴人請求為無
    理由。因適用簡易訴訟程序，並不經言詞辯論，將原處分及
    訴願決定均予維持，駁回上訴人之訴。
三、上訴意旨略以：（一）上訴人91年11月14日預繳稅額雖僅4,
    740元，卻係88年度當年稅額，原審適用簡易程序顯有違誤
    。（二）查所得稅法第8條第1項第5款與同法第14條第1項第
    5類第5款互有矛盾，且被上訴人僅依所得稅法施行細則第16
    條第2項及第3項規定，自行訂定並報請財政部核定之「89年
    度有關臺北市一般租金標準」，違反法律授權明確性原則。
    （三）房屋借用人馬小惠於報繳所得稅時，並未有房屋租賃
    支出之報核，亦經被上訴人核可，足徵上訴人無該筆收入，
    被上訴人之認定違反租稅法定原則，原審並未就此衡量而逕
    為判決，自有行政訴訟法第243條之違背法令，請求將原判
    決廢棄並發回原審法院更審等語。
四、本院按：「下列各款行政訴訟事件，適用本章所定之簡易程
    序：一、關於稅捐課徵事件涉訟，所核課之稅額在新台幣3
    萬元以下者。．．．三、其他關於公法上財產關係之訴訟，
    其標的之金額或價額在新臺幣3萬元以下者。．．．前項所
    定數額，司法院得因情勢需要，以命令減為新臺幣2萬元或
    增至新臺幣20萬元。」行政訴訟法第229條第1項第1、3款及
    第2項定有明文。本條規定之數額業經司法院於90年10月22
    日令將適用簡易程序之數額增至新臺幣10萬元，並自91年1
    月1日實施（嗣於92年9月17日令將其數額增至20萬元，並自
    93年1月1日實施）。次按「憲法第19條規定，人民有依法律
    納稅之義務，係指人民僅依法律所定之納稅主體、稅目、稅
    率、納稅方法及租稅減免等項目而負繳納義務或享受減免繳
    納之優惠，舉凡應以法律明定之租稅項目，自不得以命令作
    不同之規定，否則即屬違反租稅法律主義，業經本院釋字第
    217號及第210號著有解釋。有關人民自由權利之限制應以法
    律定之且不得逾越必要之程度，憲法第23條定有明文。但法
    律之內容不能鉅細靡遺，立法機關自得授權行政機關發布命
    令為補充規定。如法律之授權涉及限制人民自由權利者，其
    授權之目的、範圍及內容符合具體明確之條件時，亦為憲法
    之所許。．．．若法律僅概括授權行政機關訂定施行細則者
    ，該管行政機關於符合立法意旨且未逾越母法規定之限度內
    ，自亦得就執行法律有關之細節性、技術性之事項以施行細
    則定之，惟其內容不能牴觸母法或對人民之自由權利增加法
    律所無之限制」，司法院釋字第367號解釋理由闡釋甚明。
    又「個人之綜合所得總額，以其全年下列各類所得合併計算
    之︰．．．第五類︰租賃所得及權利金所得︰．．．一、財
    產租賃所得及權利金所得之計算，以全年租賃收入或權利金
    收入，減除必要損耗及費用後之餘額為所得額。．．．四、
    將財產借與他人使用，除經查明確係無償且非供營業或執行
    業務者使用外，應參照當地一般租金情況，計算租賃收入，
    繳納所得稅。」為所得稅法第14條第1項第5類第1款及第4款
    所明定。依此規定，納稅義務人將財產借與他人使用，除經
    證明確係無償且非供營業或執行業務者使用外，法律規定均
    應參照當地一般租金情況，計算租賃收入，繳納所得稅。申
    言之，納稅義務人將財產借與他人使用，縱經證明確係無償
    ，然該他人將該財產供作營業或執行業務使用者，稅捐稽徵
    機關依法仍應參照當地一般租金情況，計算租賃收入，繳納
    所得稅。惟法條所稱之「他人」或「當地一般租金情況」等
    執行法律有關之細節性、技術性之事項，所得稅法施行細則
    依據母法（所得稅法）第121條之授權，分別於該細則第16
    條第2項及第3項為補充規定：「本法第14條第1項第5類第4
    款所稱他人，指本人、配偶及直系親屬以外之個人或法人。
    」「本法第14條第1項第5類第4款及第5款所稱當地一般租金
    ，由財政部各地區國稅局訂定，送財政部備查。」核其規定
    內容，符合法律授權之目的與範圍，與租稅法定及租稅公平
    無違，自得適用。是核本件上訴論旨所指各節，並無所涉及
    之法律見解具有原則上之重要情事，上訴人提起上訴，不合
    首揭規定，不應許可，其上訴難謂合法，應予駁回。
五、依行政訴訟法第249條第1項前段、第104條、民事訴訟法第
    95條、第78條，裁定如主文。
中    華    民    國    94    年   3      月    24    日
                  第三庭審判長法  官　廖　政　雄
                              法  官　林　清　祥
                              法  官　鍾　耀　光
                              法  官　姜　仁　脩
                              法  官  胡　國　棟
以  上  正  本  證  明  與  原  本  無  異
中    華    民    國    94    年    3    月    24     日
　　　　　　　　　　　　　　　書記官　陳　盛　信
